臺灣高等法院高雄分院刑事判決       100年度上易字第1034號
上  訴  人
即  被  告  蔡岳倫
上列上訴人因被告竊盜案件，不服臺灣高雄地方法院100 年度審
易字第2456號中華民國100年8月31日第一審判決（起訴案號：臺
灣高雄地方法院檢察署100 年度偵字第18298 號），提起上訴，
本院判決如下：
    主  文
上訴駁回。
    理  由
一、依刑事訴訟法第350 條、第361 條、第362 條、第367 條規
    定，不服地方法院之第一審判決而上訴者，須提出上訴書狀
    ，並應敘述具體理由，為上訴必備之程式；其所提出之書狀
    未敘述上訴理由，或僅曾以言詞陳述上訴理由者，均應於上
    訴期間屆滿後20日內補提理由書於第一審法院。第一審法院
    經形式審查，認逾期未補提上訴理由者，應定期間先命補正
    ；逾期未補正者，為上訴不合法律上之程式，應以裁定駁回
    。倘已提出上訴理由，但所提非屬具體理由者，則由第二審
    法院以上訴不合法律上之程式，判決駁回。而所謂具體理由
    ，必係依據卷內既有訴訟資料或提出新事證，指摘或表明第
    一審判決有何採證認事、用法或量刑等足以影響判決本旨之
    不當或違法，而構成應予撤銷之具體事由，始克當之（例如
    ：依憑證據法則具體指出所採證據何以不具證據能力，或依
    憑卷證資料，明確指出所為證據證明力之判斷如何違背經驗
    、論理法則）；倘僅泛言原判決認定事實錯誤、違背法令、
    量刑失之過重或輕縱，而未依上揭意旨指出具體事由，或形
    式上雖已指出具體事由，然該事由縱使屬實，亦不足以認為
    原判決有何不當或違法者（例如：對不具有調查必要性之證
    據，法院未依聲請調查亦未說明理由，或援用證據不當，但
    除去該證據仍應為同一事實之認定），皆難謂係具體理由，
    俾與第二審上訴制度旨在請求第二審法院撤銷、變更第一審
    不當或違法之判決，以實現個案救濟之立法目的相契合，並
    節制濫行上訴（最高法院97年度臺上字第892 號判決意旨可
    資參照）。又理由是否具體，則屬第二審法院審查之範圍，
    不在命補正之列，亦即上訴書狀已記載理由，並有具體之敘
    述時，其上訴既屬合法，第二審法院固應就其理由之是否可
    取，為實體之審理及判斷；如認其上訴書狀雖記載理由，但
    並未具體敘述時，則無須再命補正，可逕認其上訴不合法，
    以判決駁回之（此有最高法院97年度臺上字第1281號判決意
    旨可參）。
二、上訴人即被告蔡岳倫經原審依攜帶兇器竊盜罪，論罪科刑。
    民國100 年9 月14日寄存於警局送達判決後，被告蔡岳倫於
    同年9 月19日提起上訴。上訴理由略以：被告係因父親中風
    ，為節省開銷才竊取車牌懸掛於自己車上，以便載送父親就
    醫；又犯案後坦承者，應減輕其刑。為此，請撤銷原判決判
    處較輕之刑，以減輕家庭負擔等語。
三、經查：原審以上訴人即被告犯攜帶兇器竊盜罪，依刑法第57
    條審酌各情後，判處被告有期徒刑6 月，如易科罰金以新台
    幣1 千元折算1 日（主文、事實、理由均詳如附件，即原審
    判決書所示），已詳述其論罪科刑之理由及事證。原審認事
    用法，並無違誤，量刑亦稱妥適，並無明顯不當。
四、被告提起上訴，雖以書狀敘明前揭上訴意旨。然：
(一)、量刑輕重，屬為裁判之法院得依職權自由裁量之事項，苟其
    量刑已以行為人之責任為基礎，並斟酌刑法第57條各款所列
    情狀，在法定刑度內，酌量科刑，如無偏執一端，致明顯失
    出失入情形，上級審法院即不得單就量刑部分遽指為不當或
    違法。又按法律上屬於自由裁量之事項，有其外部性界限及
    內部性界限，依據法律之具體規定，法院應在其範圍選擇為
    適當之裁判者，為外部性界限；而法院為裁判時，應考量法
    律之目的，及法律秩序之理念所在者，為內部性界限。法院
    為裁判時，二者均不得有所踰越（參考最高法院80年台非字
    第473 號判例意旨）。又犯罪後自首固得減刑，惟犯罪後自
    白，若無特別規定，則僅為刑法第57條量刑時之參考。
(二)、本案被告係為警發現所駕車輛懸掛已掛失之車牌，致經警查
    獲，顯與自首要件未合。又犯刑法第321 條之罪並無偵審中
    自白減刑之規定，故上訴意旨所稱「犯案後坦承者，應減輕
    其刑」，於法無據。至於所指被告父親中風，為節省開銷才
    竊取車牌懸掛於自己車上，以便載送父親就醫云云，不論是
    否屬實，僅為刑法第57條之犯罪動機。按攜帶兇器竊盜罪之
    法定刑為「6 月以上，5 年以下有期徒刑」，原審審酌刑法
    第57條各款規定事項後，依法定最低本刑量處被告有期徒刑
    6 月，已為該罪法定刑之最低刑。故原審之量刑合乎法律之
    目的，更未違背法定刑之界限，無權利濫用之違法及違反比
    例原則、平等原則、公平正義等法則至明。上訴人之上訴理
    由，顯然係對原判決已說明審酌之事項，漫為爭執，實質上
    未符合具體之要件。
五、綜上所述，被告所提出之上訴理由，並非依據卷內既有訴訟
    資料或提出新事證，具體指摘原判決上開採證認事，有何足
    以影響判決本旨之不當或違法，而構成應予撤銷之具體事由
    。揆諸首揭說明，被告所提之前述上訴理由，核與刑事訴訟
    法第361 條第2 項所稱「具體理由」顯非相當，其上訴顯屬
    違背法律上之程式，應由本院依同法第367 條前段、第372
    條規定，不經言詞辯論，判決如主文。
六、據上論斷，應依刑事訴訟法第367 條前段、第372 條，判決
    如主文。
中    華    民    國  100     年    10    月    26    日
                  刑事第一庭    審判長法  官  周賢銳
                                      法  官  曾逸誠
                                      法  官  洪碩垣
以上正本證明與原本無異。
不得上訴。
中    華    民    國   100    年    10    月    26    日
                                      書記官  洪慧敏